【裁判字號】    99,聲,618
【裁判日期】    990730
【裁判案由】    聲明異議
【裁判全文】
臺灣高等法院臺南分院刑事裁定           99年度聲字第618號
聲  請  人
即受刑人    甲○○
上列受刑人因違反毒品危害防制條例案件，對於臺灣台南地方法
院檢察署檢察官執行之指揮（民國99年4月12日南檢治乙95執
4096字第21450號函）聲明異議，本院裁定如下：
    主  文
異議駁回。
    理  由
一、本件聲明異議意旨略以：
(一)聲明異議人即受刑人甲○○因案判決確定後，經檢察官指揮
    執行追繳犯罪所得，竟依臺灣台南地方法院檢察署檢察官民
    國99年4月12日（聲請異議狀誤為99年7月9日）南檢治乙95
    執4096字第21450號函，將異議人在臺灣澎湖監獄之保管金
    新臺幣（下同）1895元及勞作金76元扣繳1200元，未留足額
    之生活所需費用供聲明異議人日常花費，雖聲明異議人在監
    服刑，亦需用錢，檢察官應依刑事訴訟法第470條第1項前段
    、第471條第1項之規定，準用強制執行法第52條第1項：「
    查封時，應酌留債務人及其共同生活之親屬2個月間生活所
    必需之食物、燃料及金錢。」之規定，及最高法院98年度台
    抗字第340號裁定意旨應酌留受刑人2個月之生活所需費用，
    是檢察官之抵償執行方法，有違前揭規定，顯非適法。
(二)聲明人於監所期間，監所固無償供應受刑人之三餐及部份輕
    微疾病就診費用外，凡此以外之其他生活上必需花費，舉凡
    換洗衣物、個人清潔及衛生用品、寢具用品、較嚴重疾病就
    診費用等維持身心健康之生活必需品，皆需受刑人自費打理
    ，可見受刑人在監執行猶需自費購買物品。又依監獄規定受
    刑人之申購日用品之程序須每週二訂購兩週後之物品，須先
    開立申購三聯單，到期日送來物品，並於保管金內扣除購物
    金額，又受刑人保管金內餘額不足，不准開立三聯單，若不
    依規定，到時退單將受處分，本件因檢察官執行指揮扣繳犯
    罪所得，致聲明人之保管金內餘額不足，聲明人雖未遭受處
    分，然造成退單已使獄方作業不便。
(三)為此，爰依刑事訴訟法第484條之規定對檢察官之執行指揮
    聲明異議云云。
二、按受刑人或其法定代理人或配偶以檢察官執行之指揮為不當
    者，得向諭知該裁判之法院聲明異議，刑事訴訟法第484 條
    定有明文。又該條所稱「諭知該裁判之法院」，乃指對被告
    之有罪判決，於主文內實際宣示其主刑、從刑之裁判而言，
    若判決主文並未諭知主刑、從刑，係因被告不服該裁判，向
    上級法院提起上訴，而上級法院以原審判決並無違誤，上訴
    無理由，因而維持原判決諭知「上訴駁回」者，縱屬確定之
    有罪判決，但因對原判決之主刑、從刑未予更易，其本身復
    未宣示如何之主刑、從刑，自非該條所指「諭知該裁判之法
    院」（最高法院79年度台字第19號判例參照）。查本件聲明
    人即受刑人甲○○因違反毒品危害防制條例案件，前經本院
    以95年度上重更(二)字第19號刑事判決判處渠共同販賣第一級
    毒品處無期徒刑，褫奪公權終身，併科罰金新臺幣七百萬元
    ，販賣第一級毒品所得一千一百二十萬元應予沒收，如全部
    或一部無法沒收時，應以其財產抵償之，並經最高法院以95
    年度台上字第3755號駁回上訴確定在案，有臺灣高等法院被
    告前案紀錄表可稽。依上揭法條之規定，本件聲明人之聲明
    異議，應由本院裁定，合先敘明。
三、次按，「罰金、罰鍰、沒收、沒入、追徵、追繳及抵償之裁
    判，應依檢察官之命令執行之。」、「前條裁判之執行，準
    用執行民事裁判之規定。」，刑事訴訟法第470條第1項前段
    、第471條第1項分別定有明文；又「查封時，應酌留債務人
    及其共同生活之親屬2個月間生活所必需之食物、燃料及金
    錢。」、「前項期間，執行法官審核債務人家庭狀況，得伸
    縮之。但不得短於1個月或超過3個月。」，強制執行法第52
    條第1項、第2項著有明文。是檢察官對在監受刑人執行抵償
    裁判時，自應依上開強制執行法之規定，酌留其2個月間生
    活所必需之金錢（最高法院98年度台抗字第340號裁定參照
    ）。
四、經查，本件聲明人即受刑人甲○○業已入監服刑，關於執行
    檢察官依本院上開確定判決主文所示，對聲明人即受刑人追
    徵犯罪所得1120萬元，因而函請臺灣澎湖監獄將「受刑人之
    財產(含日後增加之勞作金、保管金…等），除酌留日常生
    活必需費用外，應按月提撥續予追徵，直至執行完畢」，有
    臺灣臺南地方法院檢察署民國99年4月12日南檢治乙95執
    4096 字第21450號函附卷可稽，又台灣澎湖監獄依前揭檢察
    官之指揮執行而扣押聲明人即受刑人甲○○1000元，亦有該
    監獄民國99年5月14日澎監總字第0990700340號函在卷可參
    ，是聲明人即受刑人甲○○聲明異議意旨認台灣澎湖監獄於
    民國99年7月8日扣繳1200元云云，尚有未符；又台灣澎湖監
    獄依前揭檢察官之指揮執行而扣押聲明人即受刑人甲○○保
    管金1000元後其保管金之餘額為1093元，亦有前揭澎湖監獄
    函檢附之受刑人之保管金分戶卡可參。
五、次查，本件聲明人雖主張檢察官執行指揮追徵犯罪所得未留
    足額之生活所需費用供聲明人日常花費云云，惟查，由前揭
    99年4月12日南檢治乙95執4096字第21450號函文內容已有「
    酌留日常生活必需費用」等語，從而聲明人主張未酌留生活
    必須費用云云，已有未符，參以，本件聲明人即受刑人甲○
    ○前已對臺灣臺南地方法院檢察署檢察官執行販賣第一級毒
    品所得以財產抵償之指揮之命令聲明異議，經本院以97年度
    聲字第543號裁定「臺灣臺南地方法院檢察署九十五年度執
    字第四０九六號，對受刑人甲○○在監執行期間，執行販賣
    第一級毒品所得以財產抵償，應酌留生活所必需費用新臺幣
    肆佰元」，有本院裁定在卷可參，亦即關於本件異議人之生
    活所必需費用業經法院裁定應為400元，又依前揭臺灣臺南
    地方法院檢察署及澎湖監獄函文所示，於執行檢察官之指揮
    扣押後，本件聲明人即受刑人甲○○之保管金之餘額既為
    1093 元，核與本院前揭裁定所示之酌留生活所必需費用400
    元無違，是本件檢察官指揮執行並未違反前揭強制執行法第
    52條第1項之規定及判例意旨至明。
六、綜上，本件受刑人甲○○對上揭執行處分聲明異議為無理由
    ，爰依法予以駁回。
七、據上論結，應依刑事訴訟法第486 條，裁定如主文。
中    華    民    國    99    年     7    月    30    日
                  刑事第四庭    審判長法  官  吳志誠
                                      法  官  彭喜有
                                      法  官  羅心芳
以上正本證明與原本無異。
如不服本裁定，應於收受本裁定後五日內向本院提出抗告狀。
                                      書記官  蔡振豐
中    華    民    國    99    年     7    月    30    日

司法院資訊處製作；財團法人民間司法改革基金會備份。
